【裁判字號】    98,訴,337
【裁判日期】    980527
【裁判案由】    違反毒品危害防制條例
【裁判全文】
臺灣嘉義地方法院刑事判決               98年度訴字第337號
公  訴  人  臺灣嘉義地方法院檢察署檢察官
被      告  甲○○
上列被告因違反毒品危害防制條例案件，經檢察官提起公訴（98
年度毒偵字第54號、98年度毒偵字第489 號），被告於準備程序
中就被訴事實為有罪之陳述，經本院合議庭裁定由受命法官改依
簡式審判程序審理，判決如下：
    主  文
甲○○施用第一級毒品，處有期徒刑柒月。又施用第一級毒品，
處有期徒刑玖月。應執行有期徒刑壹年壹月。
    犯罪事實
一、甲○○前曾因施用毒品案件，經本院以91年度毒聲字第626
    號裁定令入勒戒處所觀察、勒戒後，認無繼續施用毒品傾向
    ，於民國91年9 月6 日執行完畢釋放，並經臺灣嘉義地方法
    院檢察署檢察官以91年度毒偵字第711 號為不起訴處分確定
    ；復於前揭觀察、勒戒執行完畢後5 年內之91年10月間施用
    第一級毒品、連續施用第二級毒品，經本院以91年度毒聲字
    第919 號裁定令入勒戒處所施以觀察、勒戒，再以92年度毒
    聲字第56號裁定令入戒治處所施以強制戒治，並以92年度訴
    字第67號判決判處應執行有期徒刑1 年1 月確定（嗣與其另
    犯之強盜案件所處有期徒刑7 年4 月，經本院裁定減刑並定
    應執行刑為有期徒刑7 年6 月後，於97年6 月17日縮短刑期
    假釋出監並付保護管束，現仍在假釋期間，不構成累犯）。
    詎甲○○猶不知悔改，先後為下列犯行：(一)基於施用第一級
    毒品之犯意，於97年12月15日9 時許，在其位於嘉義市○區
    ○○路487 號之住處，以將海洛因摻入香菸中吸食之方式，
    施用第一級毒品海洛因1 次；嗣因執行保護管束，於97年12
    月16日經臺灣嘉義地方法院檢察署人員採尿送驗，結果呈海
    洛因代謝物嗎啡陽性反應，而查悉上情。(二)另基於施用第一
    、二級毒品之犯意，於98年1 月3 日上午某時，於相同地點
    ，以將海洛因摻加甲基安非他命，再摻入香菸中吸食之方式
    ，同時施用海洛因及甲基安非他命1 次；嗣於98年1 月4 日
    14時10分許，在嘉義市○區○○路與民生南路口為警盤查，
    並經警得其同意而於同日14時25分採集其尿液送驗，結果呈
    甲基安非他命、海洛因代謝物嗎啡陽性反應，而查悉上情。
二、案經臺灣嘉義地方法院檢察署檢察官自動檢舉，以及嘉義市
    政府警察局第一分局報請臺灣嘉義地方法院檢察署檢察官偵
    查起訴。
    理  由
一、本件被告所涉犯者為毒品危害防制條例第10條第1 項、第2
    項，均非死刑、無期徒刑、最輕本刑為3 年以上有期徒刑之
    罪或高等法院管轄第一審案件。本院行準備程序時，被告就
    被訴事實為有罪之陳述，經告知簡式審判程序之旨，並聽取
    檢察官及被告之意見後，本院爰依刑事訴訟法第273 條之1
    第1 項之規定，裁定由受命法官獨任進行簡式審判程序。故
    本件簡式審判程序之證據調查，依刑事訴訟法第273 條之2
    之規定，不受同法第159 條第1 項、第161 條之2 、第161
    條之3 、第163 條之1 及第164 條至第170 條規定之限制，
    合先敘明。
二、訊據被告對於上開犯罪事實，於偵查及本院審理中坦承不諱
    （見毒偵字第54號卷第33頁，本院訴字卷第36、45、52頁）
    。就上揭犯罪事實一(一)部分，被告於97年12月16日為臺灣嘉
    義地方法院檢察署人員採集尿液送驗，結果呈海洛因代謝物
    嗎啡陽性反應，有臺灣嘉義地方法院檢察署受保護管束人（
    被告）尿液檢體監管紀錄表（尿液檢體編號：000000000 ）
    、台灣檢驗科技股份有限公司97年12月29日濫用藥物尿液檢
    驗報告各1 紙在卷可佐（見毒偵字第54號卷第2 至3 頁）；
    另就上揭犯罪事實一(二)部分，被告於98年1 月4 日14時25分
    為警採集尿液送驗，結果呈甲基安非他命及海洛因代謝物嗎
    啡陽性反應，有嘉義市政府警察局第一分局八掌派出所毒品
    案件採尿代號與真實姓名對照表（代號：1B980101）、台灣
    檢驗科技股份有限公司98年2 月9 日濫用藥物尿液檢驗報告
    各1 紙在卷可佐（見警卷第6 至7 頁）；足認被告具任意性
    之自白均與事實相符。
三、按施用第一、二級毒品為犯罪行為，毒品危害防制條例第10
    條定有處罰明文；故施用第一、二級毒品者，依前揭規定本
    應科以刑罰，惟基於刑事政策，對合於一定條件之施用者，
    則依同條例第20條、第23條之規定，施以觀察、勒戒及強制
    戒治之保安處分；又毒品危害防制條例於92年7 月9 日修正
    公布，自93年1 月9 日施行，其中第20條、第23條將施用毒
    品之刑事處遇程序，區分為「初犯」及「5 年內再犯」、「
    五年後再犯」，依其立法理由之說明：「初犯」，經觀察、
    勒戒或強制戒治後，應為不起訴處分或不付審理之裁定；經
    觀察、勒戒或強制戒治執行完畢釋放後，「5 年內再犯」者
    ，因其再犯率甚高，原實施之觀察、勒戒及強制戒治既已無
    法收其實效，爰依法追訴或裁定交付審理；至於經觀察、勒
    戒或強制戒治執行完畢釋放後，「5 年後再犯」者，前所實
    施之觀察、勒戒或強制戒治已足以遮斷其施用毒品之毒癮，
    為期自新及協助其斷除毒癮，仍適用「初犯」規定，先經觀
    察、勒戒或強制戒治之程序；從而依修正後之規定，僅限於
    「初犯」及「5 年後再犯」兩種情形，始應先經觀察、勒戒
    或強制戒治程序；倘被告於5 年內已再犯，經依法追訴處罰
    ，縱其第3 次（或第3 次以上）再度施用毒品之時間，在初
    犯經觀察、勒戒或強制戒治執行完畢釋放5 年以後，已不合
    於「5 年後再犯」之規定，且因已於「5 年內再犯」，顯見
    其再犯率甚高，原實施觀察、勒戒或強制戒治，已無法收其
    實效，即應依該條例第10條處罰（最高法院97年度第5 次刑
    事庭會議決議二參照）。被告前因施用毒品案件，經本院裁
    定令入勒戒處所觀察、勒戒後，認無繼續施用毒品傾向，於
    91年9 月6 日執行完畢釋放，嗣其於觀察、勒戒執行完畢釋
    放後5 年內之91年10月間施用第一級毒品、連續施用第二級
    毒品，並經本院以92年度訴字第67號判決判處應執行有期徒
    刑1 年1 月確定，業如前述，並有其臺灣高等法院被告前案
    紀錄表、上開判決書在卷可稽；揆諸前揭說明，其所為本件
    施用毒品犯行，即應依毒品危害防制條例第10條之規定處罰
    。本件事證明確，應予依法論科。
四、論罪科刑：
(一)查海洛因、甲基安非他命分別為毒品危害防制條例所定之第
    一、二級毒品，是核被告上開97年12月15日所為，係犯毒品
    危害防制條例第10條第1 項之施用第一級毒品罪，其為施用
    而持有海洛因之低度行為，應為施用之高度行為所吸收，不
    另論罪。另其於98年1 月3 日所為，係犯毒品危害防制條例
    第10條第1 項之施用第一級毒品罪，以及同條第2 項之施用
    第二級毒品罪；其為施用而持有海洛因、甲基安非他命之低
    度行為，為施用之高度行為所吸收，均不另論罪；又被告於
    本院審理中供稱此次係海洛因摻加甲基安非他命同時施用（
    見本院卷第36頁），既無證據足認被告係分別施用第一、二
    級毒品，應認其係以一施用毒品行為同時觸犯毒品危害防制
    條例第10條第1 項之施用第一級毒品罪以及同條第2 項之施
    用第二級毒品罪，為想像競合犯，應依刑法第55條之規定，
    從一重之施用第一級毒品罪論處。其所犯上開2 次施用第一
    級毒品罪，犯意各別，行為互殊，應予分論併罰。
(二)爰依被告於本院審理中之供述（見本院卷第53頁）及卷附其
    前案紀錄表、診斷證明書（見本院訴字卷第38至40頁）等，
    審酌：被告為高中肄業之智識程度，有殺人未遂、賭博、施
    用毒品等前案紀錄，從事賣菜工作，與父母親同住之生活狀
    況，及其經觀察、勒戒及強制戒治，仍未能戒除毒癮，甫於
    97年6 月17日假釋出監，即於短期內再為本件犯行，顯然缺
    乏禁絕毒害決心，惟其犯後尚能坦承犯行，且已於98年2 月
    13日起至嘉義榮民醫院接受美沙冬替代療法治療，已見悔意
    等一切情狀，並參酌公訴人求處被告應執行有期徒刑1 年1
    月之意見，就其犯罪事實一(一)、(二)之2 次犯行分別量處有期
    徒刑7 月、9 月，並定其應執行刑為有期徒刑1 年1 月，以
    資懲儆。
據上論斷，應依刑事訴訟法第273 條之1 第1 項、第299 條第1
項前段，毒品危害防制條例第10條第1 項、第2 項，刑法第11條
前段、第55條、第51條第5 款，判決如主文。
本案經檢察官楊騏嘉到庭執行職務。
中    華    民    國    98    年    5     月    27    日
                  刑事第三庭  法  官  陳 蒨 儀
以上正本證明與原本無異。
如不服本判決應於收受判決後10日內向本院提出上訴書狀，並應
敘述具體理由；其未敘述上訴理由者，應於上訴期間屆滿後20日
內向本院補提理由書（均須按他造當事人之人數附繕本）「切勿
逕送上級法院」。
中    華    民    國    98    年    5     月    27    日
                              書記官  楊 國 色
附錄本判決論罪法條：
毒品危害防制條例第10條
施用第一級毒品者，處6 月以上5 年以下有期徒刑。
施用第二級毒品者，處3 年以下有期徒刑。


司法院資訊處製作；財團法人民間司法改革基金會備份。
